【裁判字號】    97,聲再,1
【裁判日期】    970122
【裁判案由】    偽造文書等
【裁判全文】
臺灣高等法院花蓮分院刑事裁定           97年度聲再字第1號
再審聲請人
即受判決人  甲○○
上列聲請人因偽造文書等案件，對於本院96年度上訴字第3號中
華民國96年4月17日第二審確定判決（臺灣臺東地方法院94年度
訴字第192號；起訴案號：臺灣臺東地方法院檢察署94年度偵字
第886、926、1479號、95年度偵字第108、1154、2601、2612號
），聲請再審，本院裁定如下：
    主  文
再審之聲請駁回。
    理  由
一、聲請意旨略以：
  （一）本件受判決人有未經合法送達傳喚開庭通知之事實，原
        事實審法院未查，即以無正當理由不到庭逕行判決，於
        審判時未經注意，應屬事實認定錯誤。
  （二）受判決人於警詢自白、偵訊自白、地方法院審判庭訊時
        均供述係向一名「吳爵丞」男子購買中古拼裝車，「事
        先並不知情為贓車」，其代價為22,000元至24,000元購
        入，且由賣方代為向監理單位辦理過戶登記，登記為受
        判決人所經營之海珊機車行名下，作為附屬之逍遙浮潛
        社之旅客出租使用。然監理站係屬車輛（誤繕為「輪」
        ）檢驗專責機關，又辦理過戶程序必須經由專業人員檢
        驗、審查複核後，方才能辦理過戶，連檢驗機關專業人
        員知識領域，都未能察覺所購入之機車是否為贓車，或
        僅係違法中古拼裝車輛，奈受判決人僅從事一般車輛維
        修、故障排除等，其車輛檢驗如未受過專業訓練，實非
        知識領域所能瞭解，況又經由監理站檢驗、審查、複核
        之車輛，故原審依「故意犯」加重處罰，而未予審究受
        判決人於購買時是否為故意，其認事用法有事實認定嚴
        重錯誤。
  （三）受判決人自案發警詢筆錄、偵查筆錄、審判筆錄所陳，
        自始至終均為購買中古之合法拼裝車輛，奈於起訴後，
        經臺灣臺東地方法院法官要求被告依過失犯之犯意，以
        認罪協商合意方式予以結案，原已經由法官、檢察官、
        被告三方合意所定之刑，但因於未終審結案前，又更換
        檢察官，然更換後之檢察官並不同意認罪協商，即改為
        簡式審判程序，並經法官當庭告知。惟第一審判決根據
        所謂被告自白為判決基礎，未能注意程序已由協商程序
        更改為簡式審判程序，而未經調查自白之真實性，即依
        認罪協商之自白作為判決依據，此違背法律明文規定認
        罪協商之自白陳述不得採為對被告不利之證據，故原確
        定判決有事實認定錯誤及審判時未經注意之證據未為程
        序、實體上審查。
  （四）本案經一再傳喚不到庭之賣方「吳爵丞」，為重要關係
        人，對本案有釐清相關事實、還原事實真相之必要性，
        若予以調查即能明瞭、動搖原判決認定事實之基礎，今
        受判決人發現吳爵丞現因另案服刑於臺東泰源技能訓練
        所，此項人證之證據方法，既於判決確定前即已存在，
        而未經傳喚到案，現因發現該重要人證，而有重新調查
        之必要性。
    綜上所述，原確定判決有刑事訴訟法第420條所列各款之再
    審事由，爰依法提請再審云云。
二、按刑事訴訟法第420條第1項第6款規定：因發現確實之新證
    據，足認受有罪判決之人應受無罪、免訴、免刑或輕於原判
    決所認罪名之判決者，得聲請再審。而本款所謂發現確實之
    新證據，係指該證據於事實審法院判決前已經存在，為法院
    或當事人所不知，不及調查斟酌，至其後始行發見，且就證
    據本身形式上觀察，固不以絕對不須經過調查程序為條件，
    但必須顯然可認為足以動搖原有罪確定判決，而為受判決人
    無罪、免訴、免刑或輕於原判決所認罪名之判決者為限；故
    受理聲請再審之最後事實審法院，應就聲請再審理由之所謂
    「新證據」，是否具備事實審判決前已經存在，為法院、當
    事人所不知，事後方行發現之「新規性」，及顯然可認足以
    動搖原有罪確定判決，而對受判決人為有利之判決之「確實
    性」二要件，加以審查，為判斷應否准予開始再審之準據，
    倘未兼備上開二種再審新證據之特性，即不能為再審之原因
    （最高法院85年度台抗字第308號判決參照）。
三、查本件再審意旨（一）所述原確定判決有被告未經合法傳喚
    即逕行判決之違誤，惟此並非於事實審法院判決前已經存在
    ，而為法院或當事人所不知之確實新證據，是此部分聲請與
    法定再審之事由尚有未合。又再審意旨（二）指摘原確定判
    決逕予認定聲請人為故意犯，惟其所舉事證是否屬實及犯罪
    事實究竟實情如何，乃攸關判決基礎事實之認定，且非不能
    於審判期日進行調查，聲請人此部分所指，無非係就原審對
    證據之判斷取捨所得結果再行爭執，自非得據以聲請再審之
    法定事由。再審意旨（三）指摘原確定判決有違反刑事訴訟
    法第455條之7，被告在協商程序中所為之陳述不得作為證據
    ，然原確定判決卻將聲請人在協商中之自白作為不利證據之
    違誤，仍係針對原審就證據能力之認定加以爭執，復未提出
    任何確實之新證據，即與得據以聲請再審之法定事由尚有未
    合。另再審意旨（四）所述尚有重要人證未經調查，然此證
    人之存在既為聲請人與法院於判決前所明知，又非不須調查
    之確實新證據，亦不得謂為有再審之理由，聲請人此部分聲
    請，顯非適法。綜上所陳，聲請人各項再審意旨皆無理由，
    應予駁回。
據上論斷，應依刑事訴訟法第434條第1項，裁定如主文。
中    華    民    國    97    年    1    月    22    日
                  刑事庭審判長法  官   謝 志 揚
                              法  官   許 仕 楓
                              法  官   林 慶 煙
以上正本證明與原本無異。
本件不得抗告。
                              書記官   林 明 智
中    華    民    國    97    年    1     月    22    日


司法院資訊處製作；財團法人民間司法改革基金會備份。
